【裁判字號】    90,上訴,1479
【裁判日期】    901031
【裁判案由】    偽造文書
【裁判全文】
臺灣高等法院臺中分院刑事判決                    九十年度上訴字第一四七九號
    上  訴  人
    即  被  告  丁○○
    指定辯護人  本院公設辯護人  甲○○
右上訴人因偽造文書（偽造有價證券）案件，不服臺灣臺中地方法院九十年度訴字第
八四四號中華民國九十年六月十九日第一審判決（起訴案號：臺灣臺中地方法院檢察
署九十年度偵字第二八七八號），提起上訴，本院判決如左：
      主  文
原判決撤銷。
丁○○連續意圖供行使之用，而偽造有價證券，處有期徒刑參年貳月。
如附表(一)所示之署押貳枚、印文伍枚及如附表(二)所示支票壹拾肆紙均沒收。
    事  實
一、丁○○係招富企業社之股東，因債信不佳，於民國（下同）八十二年間經票據交
    換所通報列為拒絕往來戶，而無法以自己名義申請支票使用，丁○○為申請支票
    使用，於八十八年十一月初以幫該公司員工丙○○辦理勞、健保手續為由，前往
    丙○○位於台中縣太平市○○○街宿舍處拿取身分證，辦妥後未即交還，竟意圖
    為自己不法之所有，在未徵得丙○○同意下，盜用丙○○身分證及其原留存於公
    司之印章，於八十八年十一月二十五日持往匯通商業銀行台中分行（下稱匯通銀
    行台中分行）委請不知情之職員黃春芬辦理開戶手續（帳號000000000
    000、戶名為丙○○），丁○○當場填寫「支票存款開戶申請書暨往來約定書
    」、「支票存款印鑑卡」、「支票存款印鑑簡卡」等資料，並偽簽「丙○○」署
    押，於八十八年十二月二日始又補蓋丙○○印章於其上，而偽造上開私文書，再
    交還黃春芬持以行使，足以生損害於丙○○本人及匯通銀行民權分行審核客戶資
    料之正確性，丁○○並於八十八年十二月十三日向該行領得票據號碼自0000
    000號起算之二十五張支票使用。丁○○於領得上開支票後，即基於意圖供行
    使之用之概括犯意，親自或利用公司內不知情之女性成年會計，分別在如附表(二)
    所示各該支票發票日前約一個月左右，偽填發票日期、金額，並盜蓋「丙○○」
    前揭印文，完成發票手續後，再陸續交付各該廠商以為貨款之給付，而持以行使
    。嗣丙○○名義之上開支票帳戶於八十九年三月三十一日因故被公告列為拒絕往
    來戶，丙○○於八十九年六月間欲申請信用卡時，經銀行人員告知其有支票拒絕
    往來情形，於向財團法人金融聯合徵信中心查詢後，始悉上情。
二、案經丙○○訴由台灣台中地方法院檢察署發交台中縣警察局大甲分局報請該署檢
    察官偵查起訴。
    理  由
一、訊據上訴人即被告丁○○（下稱被告）固坦承開立如附表(二)所示之支票供己使用
    之事實，惟否認有供行使之用而偽造支票犯行，辯稱：上開支票存款帳戶係伊在
    徵得丙○○同意下所開立，且簽發支票行為亦為丙○○所同意，伊所開出之支票
    均有兌現，導致丙○○該帳戶遭拒絕往來，是因會計記帳員古寶秀盜開支票卻未
    兌現使然云云。經查：(一)、右開事實，業據告訴人丙○○於警訊、偵查、原審及
    本院指訴綦詳（見偵查卷第三頁反面、第三十頁；原審卷第四十頁；本院卷第二
    十五頁），並有如附表(一)所示支票存款約定書、開戶申請書、印鑑卡、印鑑簡卡
    及匯通銀行台中分行九十年三月九日匯通台中分行九０字第一六號函附支票明細
    及九十年五月四日匯通台中分行九０字第二七號函附支票十四紙影本在卷可憑（
    見偵查卷第三十八－四十一頁；原審卷第十六－三十頁）。證人即辦理開戶手續
    之匯通銀行民權分行職員黃春芬於偵查時亦證稱：當初是伊姊姊說有很多客戶要
    開戶，伊遂利用下班時間去姊姊家幫忙辦理對保手續，伊無法確定被告是否經過
    告訴人同意申請開戶等情（見偵查卷第三十頁），且被告於原審供承：八十八年
    十一月初伊以幫告訴人辦理勞保、健保為由，至告訴人位於台中縣太平市○○○
    街宿舍處拿取身分證，辦完後還沒歸還身分證時，伊再拿身分證及留存於公司內
    印章，前往銀行辦理開戶手續，告訴人並不知道之語（見原審卷第三十九頁），
    被告此部分供述與告訴人丙○○指稱情節相符而堪予採信。告訴人丙○○僅身為
    公司內一名員工，所獲薪資本屬不多，豈有甘冒隨時可能遭受不特定人追償之風
    險，而平白無故同意身為股東之被告借用其名義辦理支票開戶，甚而簽發支票於
    商業交易行使之理。又告訴人丙○○果真欲借人頭供被告使用，儘可自行辦理開
    戶以展現其誠意，又何須任由被告為之，且被告亦無法舉證證明其確實徵得告訴
    人同意，是被告之辯解顯無可採，本件事證業臻明確，被告犯行至堪認定。(二)、
    被告於原審僅坦承如附表(二)所示編號3.4.10.11.13.等五紙支票乃其親自或命會計所
    簽發，而否認其餘支票為其所開具云云（見原審卷第三十九頁反面－第四十頁）
    ，然被告於檢察官偵查時則坦承：已簽發七、八紙支票等語（見偵查卷第三十一
    頁），於原審復供稱：僅簽發上開五張支票，但伊所開具的支票均有兌現，未兌
    現者乃古寶秀所開具云云（見原審卷第四十八頁），然而觀之匯通銀行台中分行
    所函送之支票明細（支存交易資料查詢單、存戶對帳單三紙）及支票影本，丙○
    ○名義帳號000000000000號支票帳戶，於八十八年十二月二日開戶
    迄檢察官於八十九年八月十四日查詢止，僅有如附表(二)所列之十四紙支票有使用
    交易情形，該十四紙支票均分別經持有人提示後獲得兌領，應認如附表(二)所示支
    票十四紙均為被告或命會計簽發，堪以認定，其所辯另有支票遭古寶秀盜用乙節
    ，尚乏積極證據可供證明屬實。(三)、本件事證明確，被告所否認與辯解，無非卸
    責飾詞，核無可採，其犯行堪予認定，應依法論科。
二、核被告所為，係犯刑法第三百二十條第一項竊盜罪、同法第二百十六條、第二百
    十條之行使偽造私文書罪，及同法第二百零一條第一項之意圖供行使之用而偽造
    有價證券罪。公訴人被告所犯竊盜犯行，雖未引用上開法條，然於起訴事實已敘
    明被告竊取印章之事實，為起訴效力所及，本院自得一併審理。被告偽造署押、
    盜蓋印章等行為，均係偽造私文書及偽造有價證券之部分行為；又其為開立帳戶
    而先後偽造如附表一所示之「丙○○」名義之私文書，屬一個偽造私文書之數接
    續行為，僅論以一偽造私文書罪；其偽造私文書之低度行為，為嗣後行使之高度
    行為所吸收；至行使偽造有價證券之低度行為，則為偽造有價證券之高度行為所
    吸收，均不另論罪。被告多次竊盜印章、意圖供行使之用而偽造有價證券，均時
    間緊接，手段相同，所犯構成要件復相同，顯均係基於概括犯意反覆為之，均為
    連續犯，均應依刑法第五十六條之規定，各論以一竊盜罪及偽造有價證券罪，並
    均依法加重其刑。至其所犯上開三罪間，具有方法與結果之牽連關係，依刑法第
    五十五條規定從一重之連續意圖供行使之用而偽造有價證券罪處斷。又被告囑託
    不知情之成年女性會計簽發如附表所示部分支票，為間接正犯。原審以被告罪證
    明確，依法論罪科刑，固非無見，惟查：觀之匯通銀行台中分行所函送之支票明
    細（支存交易資料查詢單、存戶對帳單三紙）及支票影本，丙○○名義帳號00
    0000000000號支票帳戶，於八十八年十二月二日開戶迄檢察官於八十
    九年八月十四日查詢止，僅有如附表(二)所列之十四紙支票有使用交易情形，該十
    四紙支票均分別經持有人提示後獲得兌領，被告所辯另有支票遭古寶秀盜用乙節
    ，尚乏積極證據可供證明屬實，惟原判決未予詳查，僅憑被告之辯解即據以採信
    為真，尚有未洽。被告上訴意旨否認犯罪而指摘原判決不當，固無可取，惟原判
    決既有上述可議之處，自屬無可維持，應由本院撤銷改判。爰審酌被告僅因所有
    支票業已遭拒絕往來，無支票可用，因為一己之便，遂以告訴人名義向銀行申領
    支票，致使告訴人隨時遭受不特定人追償之風險，影響其在金融機構之信用度，
    留下污點，其雖犯下本案，然其並非簽發巨額支票，且均有如期兌現，足見其犯
    案情節尚屬平和，惡性尚非重大，犯後雖一度否認犯行，但事後已經與告訴人和
    解，有卷附和解書一紙可稽（見本院卷第二十七頁），態度尚稱良好等一切情狀
    ，量處如主文第二項所示之刑。另如附表(一)所示匯通商業銀行支票存款開戶申請
    書暨往來約定書、印鑑卡及印鑑簡卡上偽造之「丙○○」署押二枚、印文五枚，
    暨附表(二)所示支票十四紙，均分別依刑法第二百零五條、第二百十九條規定沒收
    之。
據上論斷，依刑事訴訟法第三百六十九條第一項前段、第三百六十四條、第二百九十
九條第一項前段，刑法第五十六條、第三百二十條第一項、第二百十六條、第二百十
條、第二百零一條第一項、第五十五條、第二百零五條、第二百十九條，罰金罰鍰提
高標準條例第一條前段，判決如主文。
本案經檢察官乙○○到庭執行職務。
中      華      民      國      九十    年      十      月      三十一  日
                                臺灣高等法院臺中分院刑事第七庭
                                      審判長法  官  林  榮  龍
                                            法  官  黃  日  隆
                                            法  官  江  錫  麟
右正本證明與原本無異。
如不服本判決應於收受送達後十日內向本院提出上訴書狀，其未敘述上訴之理由者並
得於提起上訴後十日內向本院補提理由書（均須按他造當事人之人數附繕本）。
                                            書記官  謝  雅  惠
中      華      民      國      九十    年      十一    月      一      日
                                                                        Ａ
附表(一)：
┌──┬────────────────────────────────┐
│編號│            名    稱    及    數    量                          │
├──┼────────────────────────────────┤
│1.  │匯通銀行支票存款開戶申請書暨往來約定書上「丙○○」署押一枚、印文│
│    │二枚                                                            │
├──┼────────────────────────────────┤
│2.  │印鑑卡上「丙○○」署押一枚、印文二枚                            │
├──┼────────────────────────────────┤
│3.  │印鑑簡卡上「丙○○」印文一枚                                    │
└──┴────────────────────────────────┘
附表(二)：偽造之發票人「丙○○」、付款人匯通商業銀行台中民權分行、第0000
00000000帳號支票：
┌──┬─────┬───────┬───────┬──────────┐
│編號│發  票  日│ 票       號  │ 面       額  │  備           註   │
├──┼─────┼───────┼───────┼──────────┤
│1.  │八十九年一│AP○○二九二三│新台幣三萬四千│如匯通銀行九十年五月│
│    │月十五日  │一號          │元            │四日匯通台中分行九○│
│    │          │              │              │字第二七號函附支票影│
│    │          │              │              │本所示，已兌現。    │
├──┼─────┼───────┼───────┼──────────┤
│2.  │八十九年一│AP○○二九二二│新台幣一萬元  │同右                │
│    │月十五日  │六號          │              │                    │
├──┼─────┼───────┼───────┼──────────┤
│3.  │八十九年一│AP○○二九二三│新台幣二萬四千│同右                │
│    │月十五日  │四號          │元            │                    │
├──┼─────┼───────┼───────┼──────────┤
│4.  │八十九年一│AP○○二九二三│新台幣八千一百│同右                │
│    │月十五日  │二號          │元  │                    │
├──┼─────┼───────┼───────┼──────────┤
│5.  │八十九年一│AP○○二九二三│新台幣五千五百│同右                │
│    │月二十日  │六號          │元            │                    │
├──┼─────┼───────┼───────┼──────────┤
│6.  │八十九年一│AP○○二九二四│新台幣六千元  │同右                │
│    │月二十五日│五號          │              │                    │
├──┼─────┼───────┼───────┼──────────┤
│7.  │八十九年一│AP○○二九二四│新台幣一千二百│同右                │
│    │月三十一日│○號          │五十元        │                    │
├──┼─────┼───────┼───────┼──────────┤
│8.  │八十九年一│AP○○二九二二│新台幣一萬元  │同右                │
│    │月三十一日│七號          │              │                    │
├──┼─────┼───────┼───────┼──────────┤
│9.  │八十九年一│AP○○二九二三│新台幣四千六百│同右                │
│    │月三十一日│○號          │元            │                    │
├──┼─────┼───────┼───────┼──────────┤
│10.  │八十九年一│AP○○二九二二│新台幣一萬元  │同右                │
│    │月三十一日│八號          │              │                    │
├──┼─────┼───────┼───────┼──────────┤
│11.  │八十九年一│AP○○二九二三│新台幣三萬一千│同右                │
│    │月三十一日│八號          │元            │                    │
├──┼─────┼───────┼───────┼──────────┤
│12.  │八十九年一│AP○○二九二三│新台幣五千六百│同右                │
│    │月三十一日│七號          │三十五元      │                    │
├──┼─────┼───────┼───────┼──────────┤
│13.  │八十九年二│AP○○二九二四│新台幣一萬元  │同右                │
│    │月二十九日│六號          │      │                    │
├──┼─────┼───────┼───────┼──────────┤
│14.  │八十九年三│AP○○二九二五│新台幣七萬四千│同右                │
│    │月十一日  │○號          │二百元        │                    │
└──┴─────┴───────┴───────┴──────────┘
                                                                       Ａ
附錄論罪法條：
刑法第二百零一條第一項
意圖供行使之用，而偽造、變造公債票、公司股票或其他有價證券者，處三年以上十
年以下有期徒刑，得併三千元以下罰金。
刑法第二百十六條
行使第二百十條至第二百十五條之文書者，依偽造、變造文書或登載不實事項或使登
載不實事項之規定處斷。
刑法第二百十條
偽造、變造私文書，足以生損害於公眾或他人者，處五年以下有期徒刑。
刑法第三百二十條第一項
意圖為自己或第三人不法之所有，而竊取他人之動產者，為竊盜罪，處五年以下有期
徒刑、拘役或五百元以下罰金。
                                                                        Ａ


司法院資訊處製作；財團法人民間司法改革基金會備份。
